【裁判字號】    89,上訴,1345
【裁判日期】    900327
【裁判案由】    毒品危害防制條例
【裁判全文】
臺灣高等法院臺南分院刑事判決          八十九年度上訴字第一三四五號     Ｃ
      上  訴  人
      即  被  告  丁  ○  ○
      選任辯護人  彭  冀  湘
右上訴人因違反毒品危害防制條例案件，不服臺灣雲林地方法院八十九年度訴字第二
四八號中華民國八十九年九月十三日第一審判決（起訴案號：臺灣雲林地方法院檢察
署八十九年度偵字第二二三六號），提起上訴，本院判決如左：
      主      文
原判決撤銷。
丁○○連續販賣第二級毒品，處有期徒刑柒年貳月。
扣案之第二級毒品安非他命捌包（驗餘淨重拾伍點陸參壹肆公克）沒收銷燬之；天平
秤壹組、夾鏈袋貳陸參只、塑膠分裝匙壹支均沒收；販賣毒品所得新台幣肆萬元沒收
，如全部或一部不能沒收時，以其財產抵償之。
      事      實
丁○○綽號「牛肉」，基於意圖營利之概括犯意，自民國（下同）八十八年五、六月
間某日起，至八十九年一月一日或二日止，連續在雲林縣斗南鎮○○里○○路二十號
住處，或附近之電動玩具店內，先後均以每包新台幣（下同）三千元之價格，販賣第
二級毒品安非他命一包予甲○○共十次；又先後於八十九年四月上旬及中旬某日，連
續在斗南鎮○○道路某紅綠燈處，均以每包五千元之價格，各販賣第二級毒品安非他
命一包予乙○○共二次。嗣於八十九年五月二十五日下午十一時許，乙○○在斗南鎮
佳佳電子遊藝場廁所內，因施用安非他命為警當場逮捕，並供出所施用之安非他命係
向丁○○購買，經警命乙○○打電話與丁○○聯繫購買安非他命事宜，並相約在斗南
鎮○○路與南昌路口見面交貨，而於同日下午十一時四十分許，丁○○依約攜帶安非
他命，從斗南鎮○○路○段一六二號丙○○租住處外出，在上址路口處為警當場逮捕
，並自其身上扣得供販賣用之安非他命一包，員警再帶同丁○○返回丙○○上開租住
處二樓房間內，扣得丁○○所有供販賣用之安非他命七小包（連前一包共八包合計驗
餘淨重十五．六三一四公克）、天平秤一組、夾鏈袋二百六十三個、及塑膠分裝匙一
支。案經雲林縣警察局斗南分局報請臺灣雲林地方法院檢察署檢察官偵查起訴。
      理      由
一、訊據上訴人即被告丁○○，矢口否認有何販賣第二級毒品之犯行，並辯稱：其不
    認識甲○○，不可能販賣安非他命予甲○○；又其僅與乙○○曾一起出資購買一
    次安非他命，另因曾發現乙○○在電動玩具店以代幣詐賭，為其當場罵過，乙○○懷恨在心始挾怨誣指，其並未販賣安非他命予乙○○云云。然查被告如何為右
    揭販賣安非他命予甲○○之事實，已據證人甲○○在偵查中證稱：「（向牛肉仔
    購買幾次安非他命？）十幾次左右，自八十八年初至現在，最後一次是在八十九
    年一月一或二日左右。每次都是購買三千元左右，數量約一包，有時錢先欠著，
    地點都在斗南地區，大約都在他家附近的電玩店交易，他真名叫丁○○，其住址
    不知，僅知其住處，約四十八年次，我每次購買毒品都直接去他家找他交易」（
    見偵查卷第二十九至三十頁），繼原審證稱：「是八十八年初買的，正確時間已
    忘，僅知在過年後，約五、六月間，最後一次買是八十九年一月一日或二日，前
    後共買了約十次‧‧‧（問：知否被告之綽號為何？與他認識多久？）牛肉仔。
    與他認識已半年多」（見原審卷第四十九至五十頁）各等語甚詳。雖證人甲○○
    嗣在本院調查時改稱：「賣我安非他命的是一位綽號叫牛肉的人，不是庭上這位
    被告‧‧‧我講的牛肉的人，不是這位‧‧‧（問：為何以前會講是被告）我只
    有講牛肉而已，庭上這位我不認識」云云（見本院卷第七十至七二頁）；第以證
    人甲○○在原審偵審中，對於如何向被告購買安非他命、交易地點、及交易金額
    等情節，既均得以指證綦詳，並明確指明綽號「牛肉」男子之真名，即為本件被
    告丁○○，乃竟於本院審理期間翻異前供，改稱非本件被告其人，卻又始終無法
    提供該所謂真正綽號「牛肉」男子之相關年籍資料，是該所謂綽號「牛肉」之男
    子是否真另有其人，而非本件被告，顯非無疑，且佐以證人乙○○、丙○○在原
    審亦均分別證稱：被告綽號叫「牛肉」屬實（見原審卷第二十二、四十一頁），
    即被告亦迭在原審及本院自承：「因以前賣過牛肉麵，故有人就叫我賣牛肉麵的
    」（見原審卷第二十二頁）、「我以前賣過牛肉，也有人叫我牛肉」（見本院卷
    第七十一頁）各等語不虛，益見證人甲○○嗣在本院證稱：本案被告並非販售安
    非他命予伊之綽號「牛肉」男子云者，洵屬事後為迎合被告辯稱不認識甲○○，
    所故為迴護之詞，而被告辯稱其不認識證人甲○○云者，亦屬故為虛假陳述，均
    無足取信。次查被告如何為上揭販賣安非他命予乙○○之事實，亦據證人乙○○
    在警訊中證稱：「我每次均向丁○○以行動電話0000000000這支電話
    購買，以每包五千元購得，每次均是丁○○在行動電話內講明交易地點後，我再
    搭車至指定地點現金交易，前後共向丁○○購買三次」（見警卷第六至七頁），
    繼在偵查中證稱：「（問：約定交易地點？）不固定地點，有時約去雲林縣斗南
    鎮某紅綠燈附近，以行動電話0000000000號電話聯絡」、「第一次交
    易是約在往大埤的紅綠燈下，第二次是斗南農會前面的紅綠燈下交易，他（被告
    ）均給我一大包安非他命，第三次是我被警員查獲後，用釣魚方式找他出來的，
    我與他是在電動玩具店內認識的，認識後一個星期我才開始向他買安非他命」（
    見偵查卷第十四、二十頁），及在原審證稱：「於八十九年四月初及四月中旬各
    在斗南外環道某紅綠燈旁向他買過一次，每次買一包，價錢五千元，我們均以一
    手交錢一手交貨方式買賣‧‧‧（問：如何得知被告有安非他命可買？）因曾在
    電玩店內認識他，經由介紹之朋友處得知的，被告並曾向我主動兜售，聲稱安非
    他命可提神」（見原審卷第二十頁）各等語不移。觀諸證人乙○○在歷次警、偵
    、審訊中，均能明白確切指出向被告購買安非他命之時間、地點、次數、價錢、
    包數，且無任何矛盾扞格之處，尤以經原審質以販賣安非他命可能被判處無期徒
    刑或七年以上有期徒刑之重罪，若未向被告購買，不應任意指證等語時，證人乙○○仍堅決證稱確實於上開時地有向被告買過安非他命無訛等語（見原審卷第二
    十二頁），是縱被告所稱證人乙○○曾遭其辱罵屬實，衡情該爭執既非深仇大恨
    ，證人乙○○當不至僅因此細故即甘冒偽證風險，而任意指摘被告涉犯該販賣毒
    品之重罪。再參諸員警查獲證人乙○○施用安非他命後，即刻授意由證人乙○○
    打電話與被告聯絡購買安非他命事宜，被告於答應後旋攜帶安非他命至約定地點
    交易，而為員警當場逮捕，並在其身上取出欲販賣予證人乙○○之安非他命一包
    ，繼循線至證人丙○○租住處，又扣得被告所有存放在該處之安非他命七包，及
    一般販賣安非他命用之天平秤一組、分裝安非他命用之夾鍊袋二百六十三只、及
    塑膠分裝匙一支等物各情，益顯被告辯稱各該扣押物均非供其販賣安非他命所用
    云者，要屬矯飾之詞。又扣案之結晶顆粒八包，送請憲兵司令部刑事支援中心鑑
    定結果，認各該顆粒確屬甲基安非他命無訛，且驗餘淨重共十五．六三一四公克
    ，亦有該中心八十九年七月五日（八九）綱得字第０八九七七號鑑驗通知書一紙
    在卷可佐（見原審卷第五十八頁）。再者安非他命物稀價昂，且政府懸為禁令嚴
    加取締，茍無利可圖，衡情被告應無甘冒被取締判處重刑之危險，平白從事該安
    非他命之買賣，是其販入之價格必較其出售之價格為低，而有從中賺取買賣價差
    牟利，應屬合理之認定，其有意圖營利之犯意，亦至為灼然。綜上各情，參互觀
    之，足認被告所辯前詞，核均屬畏罪卸責之飾詞，委無足採。本件事證已臻明確
    ，被告之犯行洵堪認定，應予依法論科。
二、按安非他命係毒品危害防制條例第二條所稱之第二級毒品，乃被告竟非法販賣之
    ，核其販賣十次予甲○○及前二次販賣予乙○○既遂部分，均係犯同條例第四條
    第二項之販賣第二級毒品既遂罪，另最後一次販賣予乙○○部分，因係配合警員
    辦案而為，本無販賣之合意，係犯該條第二項、第五項之販賣第二級毒品未遂罪
    。其販賣前持有毒品之低度行為，已為其販賣毒品之高度行為所吸收，不另論罪
    。其先後多次販賣毒品既遂犯行及一次販賣毒品未遂犯行，時間緊接，犯罪構成
    要件相同，顯係基於概括犯意反覆為之，應依連續犯規定論以既遂一罪，除法定
    刑無期徒刑部分依法不得加重外，餘應依法加重其刑。原審據予論罪科刑，固非
    無見。惟查被告並無後述販賣第二級毒品予丙○○之犯行，乃原判決併依連續犯
    予以論究，即有未合。被告上訴意旨，全然否認犯罪，指摘原判決不當，雖無足
    取；惟原判決既有可議，自應由本院將原判決予以撤銷改判。爰審酌被告不思以
    正途獲取報酬，竟以販賣毒品牟利，此不僅危害個人之身體健康，且嚴重危害社
    會秩序、影響社會治安，及其素行、犯罪之目的、方法、販賣毒品數量不多、生
    活狀況、智識程度、犯後態度等一切情狀，改對其量處有期徒刑七年二月，以資
    懲儆。又扣案之安非他命八包（驗餘淨重一五‧六三一四公克）係毒品，應依毒
    品危害防制條例第十八條第一項規定宣告沒收銷燬之。另扣案之天平秤一組、塑
    膠分裝匙一支，係供被告販賣毒品所用，及夾鏈袋二六三只係預備供被告販賣毒
    品所用，且據被告自承為其所有之物，應分依同條例第十九條第一項、及刑法第
    三十八條第一項第二款規定，併予宣告沒收。又被告先後販賣安非他命十次予甲○○、每次一包三千元，共三萬元；販賣二次予乙○○、每次一包五千元，共一
    萬元，合計其販毒所得為四萬元，亦應依同條例第十九條第一項規定宣告沒收，
    如全部或一部不能沒收時，以其財產抵償之。
三、公訴意旨另略以：被告意圖營利，復基於同一之概括犯意，於八十九年三月間某
    日及四月十五日，連續二次在雲林縣斗南鎮某處，以每包五千元之價格販賣第二
    級毒品安非他命各一包予丙○○，因認被告此部分亦涉犯有毒品危害防制條例第
    四條第二項之販賣第二級毒品罪嫌云云。按犯罪事實應依證據認定之，無證據不
    得推定其犯罪事實，刑事訴訟法第一百五十四條定有明文。又事實之認定，應憑
    證據，如未能發現相當證據，或證據不足以證明，自不能以推測或擬制之方法，
    以為裁判基礎，亦迭經最高法院著有判例在案。公訴人認被告另有連續二次販賣
    安非他命予丙○○之犯行，無非係以證人丙○○在偵查中供稱：「今（八十九）
    年三月才吸的，拿錢（五千元）透過他（被告）去買‧‧‧今年四月十五日又叫
    他去買，拿五千元給他」等語為論據（見偵查卷第九至十頁）。惟訊據被告則堅
    詞否認有販賣安非他命予丙○○之犯行，並辯稱：其與丙○○先後二次於上揭時
    間合資購買安非他命，丙○○出資五千元，由其出面購買，其僅幫丙○○買，並
    未再轉賣等語。經查證人丙○○在警訊之初既已陳稱：「（問：你是否知道丁○○在販賣毒品？）我不知道他有販賣毒品，但我知道他有吸食毒品‧‧‧因為我
    在他小吃店工作，我知道他有安非他命，所以我向他要來吸食」（見警卷第五頁
    ），繼在原審亦證稱：「確實是我們二人一起出錢買來吸用，我們共合買了二次
    ，各在八十九年三月和四月十五日，每次我均出五千元‧‧‧被告買回來後，就
    分一包給我‧‧‧我前後在他的麵店，共受僱了一個多月，薪水都還沒有領‧‧
    ‧（問：如何知道被告拿得到安非他命？）因看過他吸。」各等語甚詳（見原審
    卷第四十一頁）。且證人丙○○前揭在偵查中所言內容，亦僅止拿錢叫被告去買
    而已，而並非供稱係拿錢向被告買，核其旨意亦與在警訊及原審中所言無殊。而
    綜觀證人丙○○之各該證詞，固有言向被告要求安非他命施用，及先後二次出資
    五千元透過被告向人購買安非他命之事實，然並未直接指證被告有何販售安非他
    命予伊之情事，亦無法就安非他命交易過程詳細證述，是伊所指情節僅足以證明
    被告與伊有共同施用安非他命之事實，尚難僅憑伊出資要求被告買安非他命，即
    臆測被告有轉賣牟利之犯行。為此被告辯稱其未販賣安非他命予丙○○云者，應
    屬可信，此外復查無其他積極證據，證明被告有此部分犯罪，其被訴此部分犯罪
    應屬不能證明。惟因公訴意旨認與上開販賣毒品成罪部分，具有裁判上一罪之連
    續犯關係，依審判不可分之原則，爰不另於主文為無罪之諭知。
四、據上論斷，應依刑事訴訟法第三百六十九條第一項前段、第三百六十四條、第二
    百九十九條第一項前段，毒品危害防制條例第四條第第二項、第十八條第一項前
    段、第十九條第一項，刑法第十一條前段、第五十六條、第三十八條第一項第二
    款，判決如主文。
本案經檢察官林炎昇到庭執行職務。
中    華    民    國      九十      年      三      月      二十七      日
                                  臺灣高等法院臺南分院刑事第二庭
                                      審判長法官  游    明    仁
                                            法官  蘇    重    信
                                            法官  林    永    茂
右正本證明與原本無異。
如不服本判決，應於判決送達後十日內向本院提出上訴狀，其未敘述理由者並應於提
出上訴狀後十日內向本院補提理由書（應附繕本)。
                                      法院書記官  楊    清    旺
中    華    民    國      九十      年      三      月      二十八      日
附錄法條：
毒品危害防制條例第四條第二項：製造、運輸、販賣第二級毒品者，處無期徒刑或七
                              年以上有期徒刑，得併科新臺幣七百萬元以下罰金
                              。


司法院資訊處製作；財團法人民間司法改革基金會備份。
